【裁判字號】    90,訴,136
【裁判日期】    900731
【裁判案由】    營業稅
【裁判全文】
高雄高等行政法院判決                         九十年度訴字第一三六號
                              .
原      告  劉鐘祥即泰田汽車貨運行
訴訟代理人  丙○○
被      告  高雄市稅捐稽徵處
代  表  人  甲○○  處長
訴訟代理人  乙○○
右當事人間因營業稅事件，原告不服財政部中華民國八十九年五月四日台財訴第00
00000000號再訴願決定，提起行政訴訟。本院判決如左：
    主  文
原告之訴駁回。
訴訟費用由原告負擔。
    事  實
甲、事實概要：
    緣原告乃以營利為目的之私營事業，於民國（下同）八十三年六月廿日向誠台有
    限公司（下稱誠台公司）購進車牌號碼ＹＧ─五七七七號自用小客車乙輛，取得
    該公司所開立字軌號碼ＶＧ00000000號，銷售額新臺幣（下同）二、三
    三三、三三三元，營業稅額一一六、六六七元統一發票乙紙，依行為時營業稅法
    第十九條第一項第五款規定，自用乘人小客車之進項稅額係不得扣抵銷項稅額者
    ，竟於該貨運行八十三年五至六月份營業稅申報時，將上開發票之營業稅額列入
    扣抵進項稅額項下。經被告於八十六年十月二日查獲，除核定補徵營業稅一一六
    、六六七元外，並依行為時營業稅法第五十一條規定，裁處所漏稅額二倍之罰鍰
    二三三、三００元（計至百元止）。原告對科處罰鍰部分表示不服，申經復查結
    果，未獲變更。循序提起訴願、再訴願均遭駁回，遂提起本件訴訟。
乙、兩造聲明：
一、原告聲明求為判決：
  (一)再訴願決定、訴願決定及原處分均撤銷。
  (二)訴訟費用由被告負擔。
二、被告聲明求為判決：原告之訴駁回。
丙、兩造之爭點：
一、原告主張之理由：
    原告於八十三年六月二十日購進自用小客車乙輛，取得進貨發票銷售額二、三三
    三、三三三元，稅額一一六、六六七元，已申報扣抵銷項稅額。該輛車雖非供銷
    售用，惟有提供勞務使用，僅屬九人座以下之自用小客車，其進項稅額不得扣抵
    ，復因會計人員疏忽提出申報扣抵，然經被告查獲後，原告業已繳清營業稅款，
    乃被告並加徵百分之十五之滯納金及利息，暨按所漏稅款處二倍之罰鍰，該項罰
    鍰部份實屬過苛。懇請鈞院念原告以往均按時繳稅，本件實屬一時疏忽，且就上
    開漏稅數額業已補報補繳，及原告受經濟不景氣之影響，壓力頗重等情，准予從
    輕從寬處罰。茲訴請撤銷再訴願決定、訴願決定及原處分，並降低罰鍰倍數為一
    倍，俾達愛心辦稅之福祉。
二、被告主張之理由：
  (一)按「營業人左列進項稅額，不得扣抵銷貨稅額：一、．．．五、自用乘人小汽車
    。」「納稅義務人有左列情形之一者，除追繳稅款外，按所漏稅額處一至十倍罰
    鍰，並得停止其營業：．．．五、虛報進項稅額者。．．．。」「營業稅法第十
    九條第一項第五款所稱自用乘人小汽車係指非供銷售或提供勞務使用之九人座以
    下乘人小客車。」營業稅法第十九條第一項第五款、第五十一條及營業稅法施行
    細則第二十六條第二項定有明文。又「依營業稅法第十九條第一項第五款規定，
    營業人購買自用乘人小汽車所支付之進項稅額，不得扣抵銷項稅額；同法施行細
    則第二十六條第二項規定，所稱乘人小汽車，係指非供銷售或提供勞務使用之九
    人座以下乘人小客車。上開施行細則所謂『提供勞務使用』，係指以小客車提供
    他人使用、收益，以取得代價者，例如計程車客運業以小客車出租載客營業收取
    報酬，或小客車租賃業以小客車租與他人使用，以獲取租金而言。本案保全公司
    購置供其保全人員巡邏偵防使用，及觀光飯店等旅宿業購買供接送住宿客人之九
    人座以下乘人小客車，依上開規定，其進項稅額不得扣抵銷項稅額。至於『小客
    車』究應如何認定乙節，查道路交通安全規則既有客用車及貨用車等分類，並於
    行車執照上予以登載，是以營業人購買之自用小汽車是否屬上開施行細則所稱『
    九人座以下乘人小客車』，自應以行車執照上所登載之用途作為認定之依據。」
    亦經財政部八十六年六月二十三日台財稅第八六０三００八五０號函釋在案。
  (二)本件原告於八十三年六月二十日購進自用小客車乙輛，取得誠台有限公司所開立
    統一發票字軌號碼：ＶＧ00000000號乙張，銷售額二、三三三、三三三
    元，營業稅額一一六、六六七元，申報扣抵銷項稅額，經被告查獲，取有專案申
    請調檔統一發票查核清單、統一發票收執聯、行車執照等影本及承諾書等資料附
    卷可稽。是經審理結果，違章事實殊堪認定，被告除核定補徵營業稅一一六、六
    六七元外，並按所漏稅額處以二倍罰鍰計二三三、三○○元，揆諸首揭稅法規定
    及財政部函釋，於法並無不合。又原告以公司名義所購買汽車之行車執照係自用
    小客車，依前開營業稅法第十九條及營業稅法施行細則第二十六條規定，其所支
    付之進項稅額不得申報扣抵銷項稅額，自無疑義，並不因該車供作何種用途，是
    否為公司資產而有影響。另系爭之小客車屬高級轎車，是否為其業務性質所須？
    與其業務經營是否相當？原告均未於各階段訴願書中詳加舉證說明。而被告所科
    處原告二倍罰鍰，係參照財政部所訂頒「稅務違章案件裁罰金額或倍數參考表」
    之規定，業已考量原告於裁罰處分前，已補報補繳稅款及承諾違章事實之情節予
    以衡情酌處，堪稱公允。至原告訴稱補徵之營業稅已繳清並受加徵滯納金百分之
    十五及利息處罰乙節，有關滯納金及利息部份，被告業於八十七年二月二十五日
    核退在案，併此敘明。
  (三)綜上所述，原告購進上開小自客車乙輛，取得進貨發票乙張，銷售額二、三三三
    、三三三元，營業稅額一一六、六六七元，並申報扣抵銷項稅額，致虛報進項稅
    額一一六、六六七元，被告除核定補徵營業稅一一六、六六七元外，並處以所漏
    稅額二倍之罰鍰計二三三、三○○元乙節，認事用法並無違誤，是原告提起行政
    訴訟，顯無理由，應予駁回，以維稅制。
    理  由
一、按「營業人左列進項稅額，不得扣抵銷項稅額..一、．．．五、自用乘人小汽車
    。」「納稅義務人有左列情形之一者，除追繳稅款外，按所漏稅額處一至十倍罰
    鍰，並得停止其營業：．．．五、虛報進項稅額者。．．．。」「營業稅法第十
    九條第一項第五款所稱自用乘人小汽車係指非供銷售或提供勞務使用之九人座以
    下乘人小客車。」；行為時營業稅法第十九條第一項第五款、第五十一條及營業
    稅法施行細則第二十六條第二項定有明文。又「依營業稅法第十九條第一項第五
    款規定，營業人購買自用乘人小汽車所支付之進項稅額，不得扣抵銷項稅額；同
    法施行細則第二十六條第二項規定，所稱乘人小汽車，係指非供銷售或提供勞務
    使用之九人座以下乘人小客車。上開施行細則所謂『提供勞務使用』，係指以小
    客車提供他人使用、收益，以取得代價者，例如計程車客運業以小客車出租載客
    營業收取報酬，或小客車租賃業以小客車租與他人使用，以獲取租金而言。本案
    保全公司購置供其保全人員巡邏偵防使用，及觀光飯店等旅宿業購買供接送住宿
    客人之九人座以下乘人小客車，依上開規定，其進項稅額不得扣抵銷項稅額。至
    於『小客車』究應如何認定乙節，查道路交通安全規則既有客用車及貨用車等分
    類，並於行車執照上予以登載，是以營業人購買之自用小汽車是否屬上開施行細
    則所稱『九人座以下乘人小客車』，自應以行車執照上所登載之用途作為認定之
    依據。」亦經財政部八十六年六月二十三日台財稅第八六○三○○八五○號函釋
    有案。上開函釋乃賦稅主管機關對於營業稅法有關自用乘人小汽車進項稅額，不
    得扣抵銷項稅額適用疑義所為釋示，尚未逾越該營業稅法規定，本院自得適用。
二、經查，本件原告於八十三年六月二十日，向誠台公司購進自用小客車乙輛，取得
    該公司所開立字軌號碼ＶＧ00000000號，銷售額二、三三三、三三三元
    ，營業稅額一一六、六六七元統一發票乙張，竟於該貨運行八十三年五至六月份
    營業稅申報時，將上開發票之營業稅額列入扣抵進項稅額項下，嗣經被告於八十
    六年十月二日查獲，除核定補徵營業稅一一六、六六七元外，並依行為時營業稅
    法第五十一條規定，裁處所漏稅額二倍之罰鍰二三三、三○○元（計至百元止）
    之事實，有專案申請調檔統一發票查核清單、統一發票收執聯、行車執照、承諾
    書及營業稅繳款書附於原處分卷可稽，並為原告所不爭，揆諸上開規定，原告違
    章事實殊堪認定。
三、第按有進貨事業者虛報營業稅進項稅額項目，違章情形為「以營業稅法第十九條
    第一項第一款至第五款規定不得扣抵之進項稅額申報扣抵」，其裁罰金額或倍數
    為「按所漏稅額處三倍罰鍰，但於裁罰處分核定前已補辦補繳稅款及書面承認違
    章事實者，處二倍罰鍰。」有財政部八十六年八月十六日以台財稅第八六一九一
    二二八○號函修訂部頒之稅務違章案件裁罰金額或倍數參考表可考。又人民違反
    法律上之義務而應受行政罰之行為，法律無特別規定時，雖不以出於故意為必要
    ，仍須以過失為其責任條件；但應受行政罰之行為，僅須違反禁止規定或作為義
    務，而不以發生損害或危險為其要件者，推定為有過失，於行為人不能舉證證明
    自己無過失時，即應受處罰，司法院大法官亦著有釋字第二七五號解釋在案。是
    行為人違反繳納營業稅之義務有應受行政罰之行為，而不以發生損害或危險為其
    要件者，即推定為有過失，遑論其自認有過失，更應受罰，俾達核實課稅之鵠的
    。又財政部頒發之稅務違章案件裁罰金額或倍數參考表係行政規則之一種，僅供
    財稅機關決定違章案件如何裁處罰鍰金額而已，並非法規命令，對外不發生效力
    ，該表使用須知第四點所謂「本表所訂定之裁罰金額或倍數未達稅法規定之最高
    限或最低限，而違章情節重大或較輕者，仍得加重或減輕其罰鍰，至稅法規定之
    最高限或最低限為止，無非在授權處罰機關可按案情輕重在稅法規定範圍內作彈
    性之認定，最高行政法院八十四年度判字第二八八一號著有裁判要旨可稽。是財
    稅機關基於授權，按違章案件情節輕重在稅法規定範圍內彈性認定裁處罰鍰金額
    ，僅就執行母法之細節性、技術性事項加為具體明確規定，尚未逾越立法裁量範
    圍。則本件被告就原告右揭違章事實，除核定補徵營業稅一一六、六六七元外，
    並按所漏稅額處以二倍罰鍰計二三三、三○○元，揆諸首揭稅法規定、財政部函
    釋、稅務達章案件裁罰金額或倍數參考表及前開說明，於法並無違誤。
四、原告雖主張所購進系爭自用小客車雖非供銷售用，惟有提供勞務使用，及經被告
    查獲後原告業已繳清營業稅款，乃被告並加徵百分之十五之滯納金及利息，暨按
    所漏稅款處二倍之罰鍰，該項罰鍰部份實屬過苛；應念原告以往均按時繳稅，本
    件實屬一時疏忽，且就上開漏稅數額業已補報補繳，及原告受經濟不景氣之影響
    ，壓力頗重等情，請准予從輕從寬處罰云云。惟按行政裁量事項，若無逾越權限
    或濫用權力情事，應非行政法院所得審究之範圍（最高行政法院八十年度判字第
    四三二號判例參照）。蓋法律既許可行政機關有選擇或判斷之自由，則其所作成
    之處置，在法律上之評價均屬相同，除因裁量瑕疵之情形，已影響裁量處分之合
    法性而構成違法外，僅發生適當與否問題，而不構成違法，行政法院係以執行法
    的監督為職責，自不宜行使審查權限。查原告以貨運行名義所購買汽車之行車執
    照係自用小客車，依前開營業稅法第十九條及營業稅法施行細則第二十六條規定
    ，其所支付之進項稅額不得申報扣抵銷項稅額，並無疑義，亦不因該車供作何種
    用途，是否為公司資產而有影響。而被告所科處原告二倍罰鍰，係參照財政部所
    訂頒「稅務違章案件裁罰金額或倍數參考表」之規定，業已考量原告於裁罰處分
    前，已補報補繳稅款及承諾違章事實之情節予以衡情酌處，信堪公允，應認係被
    告之行政裁量權範圍，並無行政訴訟法第四條第二項逾越權限或濫用權力之違法
    情事。至原告所稱因本件違章事實受加徵滯納金百分之十五及利息處罰合計四萬
    六千三百十九元部分，除其中一萬九千五百五十八元用以扣抵欠稅總額外，餘二
    萬六千七百六十一元業經被告於八十七年二月二十五日核退在案（參見原處分卷
    第四九頁）。從而，原告上開主張，均無理由，核難採信。又，原告於本件辯論
    終結後，雖向本院提出其因類此情節之違章行為遭裁罰，經訴願後，訴願機關高
    雄市政府，業將原裁處二倍之罰鍰撤銷，改處所漏稅額一倍罰鍰之訴願決定書一
    份在案，然係屬訴願機關就個案斟酌之認定，尚無得拘束本院判決，並此敘明。
五、綜上所述，原告上揭主張，均乏所據，即無可取。是原告既有違反營業稅法第十
    九條第一項第五款規定，從而，被告就原告上開違章致逃漏稅款事實，參酌財政
    部訂頒「稅務違章案件裁罰金額或倍數參考表」之規定，基於授權參酌本件違章
    情節輕重，在稅法規定範圍內，按原告所漏稅額處以二倍罰鍰計二三三、三○○
    元，揆諸前開規定及說明，原處分並無行政訴訟法第四條第二項逾越權限或濫用
    權力之違法情事，自無違誤。訴願決定及再訴願決定遞予維持原處分，亦無不合
    。原告訴請撤銷一再訴願決定及原處分，為無理由，應予駁回。
六、據上論結，本件原告之訴為無理由，爰依行政訴訟法第一百九十五條第一項後段
    、第九十八條第三項前段，判決如主文。
中      華      民      國      九十    年      七      月    三十一    日
                                高雄高等行政法院第二庭
                                            審判長法官  高  秀  真
                                            法      官  戴  見  草
                                            法      官  江  幸  垠
右為正本係照原本作成。
如不服本判決，應於判決送達後二十日內向本院提出上訴書狀，其未表明上訴理由者
，應於提起上訴後二十日內向本院提出上訴書（須按對造人數附繕本）；如於本判決
宣示或公告後送達前提起上訴者，應於判決送達後二十日內補提上訴理由書（須附繕
本）。未表明上訴理由者，逕以裁定駁回。
提起上訴應預繳送達用雙掛號郵票七份（每份三十四元）。
中      華      民      國      九十    年      八      月      一      日
                                            法院書記官  李  建  霆


司法院資訊處製作；財團法人民間司法改革基金會備份。
